臺灣高雄地方法院刑事判決　　　　　　 94年度簡上字第308號
上　訴　人
即　被　告　乙○○
　　　　　　另案於臺灣高雄監獄執行中
上列上訴人因詐欺案件，不服本院高雄簡易庭中華民國94年2 月
5 日94年度簡字第729 號刑事簡易判決（聲請簡易判決處刑案號
：臺灣高雄地方法院檢察署93年度偵緝字第2287號），提起上訴
，本院管轄第二審之合議庭，判決如下：
    主  文
上訴駁回。
    犯罪事實及理由
一、本案經本院審理結果，認第一審簡易判決認事用法及量刑均
    無不當，應予維持，並引用第一審簡易判決記載之犯罪事實
    、證據及理由（如附件）。
二、上訴人即被告（下稱上訴人）乙○○上訴意旨略以：伊的身
    分證、存摺、印章及金融卡係一同放在一個小皮包裡，約在
    民國92年初即1 、2 月時，因細故與人打架受傷，經送醫後
    東西忘了拿，再回現場查看時，東西已不見，確實是遺失了
    ，當時並有向中庄派出所報案等語。
三、訊據上訴人固以上開情詞置辯，否認涉有任何幫助詐欺之犯
    行云云，惟查：
  (一)上訴人向高雄縣大寮鄉戶政事務所申請補發身分證計有三次
    ，申請日期分別為89年4 月19日、92年3 月5 日、92年11月
    17日，而記載遺失（滅失）之日期，分別為89年4 月1 日、
    91年10月、92年9 月，此有該所94年6 月17日大鄉戶字第09
    40002338號函附補發身分證申請書影本三份附卷可稽。又上
    訴人曾於91年5 月2 日以遺失為由，申請補發存摺、更換印
    鑑章及變更安全密碼，有中華郵政股份有限公司（下稱中華
    郵政公司）鳳山郵局94年1 月4 日鳳營字第0940100014號函
    附郵局儲金簿掛失止付申請書、掛失補副帳戶新舊帳號通知
    聯及94年6 月22日鳳營字第0940100913號函附郵政存簿（定
    期、綜合）儲金儲戶申請變更帳戶事項申請書各一份在卷可
    按。再上訴人於92年8 月1 日曾親自持身分證、存摺至中華
    郵政公司鳳山中山東路郵局（下稱中山東路郵局）申請語音
    密碼，同時並以遺失為由更換印鑑章乙節，業據上訴人於本
    院審理時供陳無誤，並有中華郵政公司鳳山郵局94年9 月2
    日鳳營字第0940101271號函、94年6 月22日鳳營字第094010
    0913號函附郵政存簿（定期、綜合）儲金儲戶申請變更帳戶
    事項申請書及上訴人於中山東路郵局所開立局號010100、帳
    號0000000 帳戶之客戶歷史交易清單（下稱交易清單）各一
    份附卷可憑。
  (二)從上述紀錄可知，上訴人曾2 次向上開中山東路郵局以印鑑
    遺失為由申請更換印鑑，然經核對上述申請補發身分證之時
    間，92年8 月1 日上訴人申請更換印鑑時，上訴人仍持有92
    年3 月5 日所申請換發之身分證，換言之，當時印鑑與身分
    證並非同時遺失，足堪認定；又上訴人於92年11月17日再次
    申請補發身分證時，嗣後卻並未向中山東路郵局再以存摺及
    印鑑遺失為由申請掛失與更換印鑑章，此觀於上訴人以往更
    換印鑑、存摺以及變更密碼之紀錄，上訴人對於自身金融帳
    戶之注意程度自不亞於其他人，何以未能即時申請存簿掛失
    止付？亦未於事後持新補發之身分證再次申請補發存摺、更
    換印鑑及變更安全密碼？此殊與情理不符，準此上訴人最後
    一次以遺失為由申請補發身分證時，當時存摺及印鑑有無隨
    同遺失，自令人質疑；且經本院依職權電詢高雄縣政府警察
    局林園分局中庄派出所，自91年5 月27日起至查詢日即94年
    6 月15日間，均查無任何上訴人之報案紀錄，亦有本院辦理
    刑事案件電話紀錄查詢表附卷為憑，是無論上訴人所自稱於
    92年初遺失前開物品，或核對補發身分證申請書上之記載，
    係於92年9 月間遺失者，皆無佐證資料證明其曾為報案之舉
    ，況，衡情該項日期之記載亦係戶政事務所承辦人員依上訴
    人所述而為之記載，故上訴人辯稱身分證、存摺及印鑑係置
    放於一個小皮包內同時遺失，並經向中庄派出所報案云云，
    顯係臨訟砌詞矯飾之語，實不足為信。尚且，上訴人自承係
    於92年初遺失上開物品，然上訴人嗣後卻於92年8 月1 日親
    自辦理語音操作系統已如前述，前後日期相距6 、7 月之遙
    ，而與91年5 月2 日復間隔6 、7 月之久，是上訴人有無以
    91 年5月2 日同時辦理申請補發存摺、更換印鑑章及變更安
    全密碼等情，因記憶之不復清晰，進而有所誤認並誤植為本
    案之答辯，自無法排除此種可能性之存在。
  (三)至上訴人91年5 月2 日既已申請補發存摺、更換印鑑章及變
    更安全密碼，是當次變更之前縱然同時遺失存摺、金融卡及
    密碼，亦不足以作為嗣後帳戶遭人盜用並變更密碼，以提領
    被害人匯入現金之理由。又上訴人辯稱該帳戶非由其所開立
    乙節，因帳戶係由上訴人之父親於上訴人服刑時所申請，於
    上訴人假釋後已交由上訴人使用，業據上訴人於本院審理時
    自承無訛，是該帳戶是否由其所親自申請開立，自與本案無
    涉。
  (四)末按，上訴人於本院94年8 月11日審判期日時，爭執被害人
    甲○○於警詢時陳述之證據能力，然查被害人於警詢之陳述
    僅在於證明被欺罔而有將新台幣99,899元匯入上開上訴人所
    有帳戶中之事實，並非用以證明上訴人有無參與撥打詐騙電
    話之犯行，而此項匯款事實之存在，有被害人提出匯款之交
    易明細表即為已足（見警詢卷第7 頁），本案認定之犯罪事
    實，乃上訴人於92年8 月1 日之後，曾交付系爭帳戶予不詳
    姓名、年籍之人供犯罪所使用，故原審論以上訴人幫助詐欺
    之罪名，並未據此認定上訴人為詐欺罪之共同正犯，自不因
    此項證據之有無證據能力而受影響，附此敘明。
四、綜上所述，本案事證明確，原審依刑事訴訟法第449 條第1
    項前段、第3 項，刑法第30條第1 項前段、第2 項、第339
    條第1 項、第41條第1 項前段，罰金罰鍰提高標準條例第1
    條前段、第2 條，判處上訴人有期徒刑4 月，並諭知易科罰
    金之折算標準，經核其認事用法均無違誤，量刑亦屬妥適，
    上訴人上訴否認犯罪，所辯並不足採，上訴為無理由，應予
    駁回。
據上論斷，應依刑事訴訟法第455 條之1 第1 項、第3 項、第37
3 條、第368 條，判決如主文。
中　　華　　民　　國　　94　　年　　10　　月　　26　　日
                  刑事第十一庭  審判長法  官  何秀燕
                                      法  官  林揚奇
                                      法　官  戰諭威
以上正本證明與原本無異。
本件不得上訴。
中　　華　　民　　國　　94　　年　　10　　月　　26　　日
                                      書記官  林佳蓉
